臺灣臺中地方法院民事判決
111年度婚字第200號
原      告  乙○○  

被      告  甲○○  

上列當事人間請求離婚等事件，本院於民國111年6月28日言詞辯
論終結，判決如下：
    主      文
一、准原告與被告離婚。
二、對於兩造所生未成年子女陳○安（男、民國○○○年○月○○○日生
    、身分證統一編號：Z○○○○○○○○○號）權利義務之行使或負擔
    ，酌定由原告任之。
三、訴訟費用由被告負擔。
    事實及理由
甲、程序方面：
壹、數家事訴訟事件，或家事訴訟事件及家事非訟事件請求之基
    礎事實相牽連者，得向就其中一家事訴訟事件有管轄權之少
    年及家事法院合併請求，不受民事訴訟法第53條及第248 條
    規定之限制；法院就前項合併審理之家事訴訟事件與家事非
    訟事件合併裁判者，除別有規定外，應以判決為之，家事事
    件法第41條第1 項、第42條第2 項定有明文。查本件原告起
    訴請求判決與被告離婚、酌定兩造所生未成年子女權利義務
    之行使或負擔，分屬家事事件法第3條第2項第2款所定之乙
    類家事訴訟事件及第3條第5項第8款所定之戊類家事非訟事
    件。而上開事件請求之基礎事實均源於兩造間婚姻關係而相
    互牽連，揆諸上開說明，自得向本院合併請求，並由本院合
    併審理、合併判決之。
貳、被告經合法通知，無正當理由，未於最後言詞辯論期日到場
    ，核無民事訴訟法第386條各款所列情形，依家事事件法第5
    1條準用民事訴訟法第385條第1項前段規定，依原告之聲
    請，由其一造辯論而為判決。
乙、實體方面：
壹、原告起訴主張略以：兩造於民國95年5月15結婚，95年5月23
    日登記，育有未成年子女陳○安（男、*年*月*日生）。兩造
    分居快一年，因被告常恐嚇、威脅原告。兩造因為疫情關係
    致無工作，因此回到梨山娘家幫忙工作賺錢，但被告喝酒後
    就拿刀出來恐嚇說要殺了我們全家，這是110年7月、8月的
    事情，故兩造婚姻實無法維持。又未成年子女陳○安現與原
    告同住照顧，感情良好，而被告現屬於失業狀態，無工作、
    無收入，為未成年子女利益，請求酌定由原告擔任未成年子
    女之親權人等語。並聲明：如主文所示。
貳、被告未於言詞辯論期日到場，亦未提出書狀作何聲明或陳述
    。
叁、本院的判斷：
一、原告依民法第1052條第2項規定請求與被告離婚，為有理由
    ：
（一）夫妻有民法第1052條第1項各款以外之重大事由，難以維
      持婚姻者，夫妻之一方得請求離婚，但其事由應由夫妻之
      一方負責者，僅他方得請求離婚，民法第1052條第2 項定
      有明文。而所謂「難以維持婚姻之重大事由」，係指婚姻
      是否已生破綻而無回復之希望，應依客觀之標準進行認定
      ，審認是否已達於倘處於同一境況，任何人均將喪失維持
      婚姻意欲之程度（最高法院94年度台上字第115號判決意
      旨參照）。再婚姻係以夫妻相互間之感情為立基，並以經
      營夫妻之共同生活為目的，故夫妻自應誠摯相愛，並互信
      、互諒，協力保持婚姻共同生活之圓滿及幸福。倘上開基
      礎已不復存在，夫妻間難以繼續共同相處，彼此間無法互
      信、互諒，且無回復之可能時，自無仍令雙方繼續維持婚
      姻形式之必要，此時即應認有「難以維持婚姻之重大事由
      」。末按，婚姻如有難以維持之重大事由，於夫妻雙方就
      該事由均須負責時，應比較、衡量雙方之有責程度，僅責
      任較輕之一方得向責任較重之他方請求離婚，如雙方之有
      責程度相同，則雙方均得請求離婚，方符民法第1052條第
      2 項規定之立法本旨（最高法院95年度第5次民事庭會議
      決議參照）。
（二）經查，兩造於95年5月15日結婚，95年5月23日登記，並育
      有未成年子女陳○安（男、*年*月*日），兩造現婚姻關係
      仍存續中之事實，有全戶戶籍資料（完整姓名）查詢結果
      、戶籍謄本附卷可稽（見本院卷第27頁至28頁、第43頁）
      ，首堪認定。
（三）原告主張被告經常恐嚇、威脅原告，兩造婚姻無法維持等
      語，業據原告提出兩造通訊軟體對話紀錄為憑（見本院卷
      第119頁至121頁）。被告則經合法通知未到庭爭執，亦未
      提出書狀作何聲明或陳述。再觀之被告於社工訪視過程中
      ，曾在電話中表示其非常樂意與原告離婚，並稱等離婚很
      久了，因工作關係，沒辦法至臺中與原告兩願離婚，原告
      亦不願到宜蘭辦理離婚登記，且表達沒時間至臺中法院出
      庭，只希望快點結束婚姻，更於社工面訪時對原告有情緒
      ，表示原告要離婚，其會尊重等語，此有社團法人宜蘭縣
      溫馨家庭促進協會（下稱宜蘭縣家庭促進協會）檢附之調
      查訪視評估報告為參（見本院卷第64頁、第66頁）。自堪
      信原告上開主張與事實相符，堪以採信。
（四）再者，被告明知有此離婚訴訟，卻始終未到庭或提出書狀
      而為答辯，足見對於兩造婚姻維繫之態度消極、冷漠，兩
      造婚姻共同生活中之情愛基礎喪失，夫妻彼此扶持之特質
      亦蕩然無存，顯已無相互扶持共同建立和諧美滿家庭之意
      願，兩造婚姻難期修復，無法繼續婚姻共同生活，若仍強
      求維持婚姻之名，而無婚姻之實，不僅無法改善現況，反
      徒增兩造於矛盾中歲月虛度。依社會上一般觀念為體察，
      任何人處於同一情況下，均不願繼續維持婚姻生活，堪認
      兩造間之婚姻已生破綻而無回復之希望，有不能維持婚姻
      之重大事由。而此項重大事由，綜觀上開各情，本院認原
      告之可歸責程度未高於被告。從而，原告請求判決其與被
      告離婚，為有理由，應予准許。
（五）又原告提起本件訴訟，既經本院審認有理由而准予離婚，
      則原告另依民法第1052條第1項第3款、第4款之規定訴請
      離婚，為請求權競合，本院自無庸再予審認，併此敘明。
二、未成年子女陳○安權利義務之行使或負擔，應由原告任之：
（一）按夫妻離婚者，對於未成年子女權利義務之行使或負擔，
      依協議由一方或雙方共同任之；未為協議或協議不成者，
      法院得依夫妻之一方、主管機關、社會福利機構或其他利
      害關係人之請求或依職權酌定之，民法第1055條第1項定
      有明文。又按法院為民法第1055條裁定時，應依子女最佳
      利益，審酌一切情狀，尤應注意下列事項：一、子女之年
      齡、性別、人數及健康情形。二、子女之意願及人格發展
      之需要。三、父母之年齡、職業、品行、健康情形、經濟
      能力及生活狀況。四、父母保護教養子女之意願及態度。
      五、父母子女間或未成年子女與其他共同生活之人間之感
      情狀況。六、父母之一方是否有妨礙他方對未成年子女權
      利義務行使負擔之行為。七、各族群之傳統習俗、文化及
      價值觀。前項子女最佳利益之審酌，法院除得參考社工人
      員之訪視報告或家事調查官之調查報告外，並得依囑託警
      察機關、稅捐機關、金融機構、學校及其他有關機關、團
      體或具有相關專業知識之適當人士就特定事項調查之結果
      認定之。民法第1055條之1亦定有明文。再按法院為審酌
      子女之最佳利益，得徵詢主管機關或社會福利機構之意見
      、請其進行訪視或調查，並提出報告及建議，家事事件法
      第106條第1項亦有明文。
（二）經查：兩造於本件審理終結前，對於未成年子女陳○安權
      利義務之行使或負擔未有協議，則原告請求本院酌定，自
      無不合。經本院依職權函請財團法人臺中市私立龍眼林社
      會福利慈善事業基金會（下稱龍眼林基金會）、宜蘭縣家
      庭促進協會對兩造及未成年子女陳○安就兩造離婚後未成
      年子女權利義務行使負擔歸屬，進行訪視調查，就原告與
      未成年子女陳○安部分，訪視結果略以：「據訪視了解，
      原告有擔任未成年子女親權人之意願，其身心、經濟及支
      持系統尚屬穩定，而原告對於未成年子女日後就學亦有表
      示期待，就親職時間上，評估原告在有可用支持系統下，
      工作之餘應尚可提供未成年子女合理之親職時間。另就會
      面部分，評估兩造未來是否可扮演友善父母，恐待衡量；
      但綜觀原告各項親權能力狀況，本會評估原告仍應尚具行
      使未成年子女親權之能力，惟本會此次僅訪原告及未成年
      子女，致使無法具體評估，建請鈞院參酌他造訪視報告及
      其他相關資料後，自為裁定。」就被告部分略以：「被告
      無不適任親權人情事，因僅訪視一方，無法具體評估，建
      議法官自為裁定。理由：1.被告身心健康，經濟穩定，且
      其住所為其父母名下房產，能提供兒少穩定的生活及居住
      所。2.被告於兒少3歲前曾與原告共同照顧兒少，且與原
      告一起返還宜蘭生活、工作後，兒少每年暑假均會來宜蘭
      與父母及父系家人同住，對居住環境及父系家族熟悉，被
      告父母亦能協助其照顧兒少之生活起居及外出接送等，為
      相對人穩定之支持系統。3.被告瞭解兒少成長須有父母的
      陪伴，表達不會阻撓原告探視，具友善父母態度。4.其他
      訪視資料如前開說明，依據被告之監護意願、經濟狀況、
      住所的穩定性、人格特質、支持系統…等評估，被告非不
      適任之親權人。」有龍眼林基金會111年5月12日財龍監字
      第111050051號函檢附之訪視報告及未成年子女意願保密
      訪視報告、宜蘭縣家庭促進協會111年3月23日111宜溫收
      監字第111042號函檢附之調查訪視評估報告附卷可稽（見
      本院卷第91頁至101頁、第61頁至70頁）。　
（三）本院依據民法第1055條之1各款所示，依兩造所生未成年
      子女最佳利益，參酌前開調查及訪視報告，認依原告親職
      能力、親職時間、照護環境等方面具有照護未成年子女之
      條件，且本身有爭取未成年子女親權之意願，評估原告應
      適任親權人。又考量未成年子女自兩造分居後即由原告照
      顧，長期均與原告同住，原告實已擔任未成年子女主要養
      育者角色，未成年子女已習慣與原告共同生活，原告對於
      未成年子女之了解與需求自較被告熟稔，原告與未成年子
      女間情感依附關係緊密，親子互動關係良好。而兩造雖均
      有行使未成年親權之能力及意願，然兩造目前相處溝通情
      形仍屬不良，幾無互動，顯然彼此缺乏信賴基礎，如強令
      兩造共同行使親權，除有實際上之困難外，兩造恐極易再
      生衝突，反而對未成年子女身心發展造成不利影響，酌定
      由兩造之一方單獨任上開未成年子女親權人較為適宜。是
      參酌未成年子女過去及目前受照顧情況，本院認未成年子
      女權利義務之行使及負擔，由原告單獨任之，較符合未成
      年子女之最佳利益。　　　
肆、訴訟費用負擔之依據：家事事件法第51條、第104條第3項，
    民事訴訟法第78條。
中　　華　　民　　國　　111 　年　　7 　　月　　12　　日
                  家事法庭  法  官  陳玟珍
上正本係照原本作成。　
如對本判決上訴，須於判決送達後20日內向本院提出上訴狀（應
附繕本）。如委任律師提起上訴者，應一併繳納上訴審裁判費。
 
中　　華　　民　　國　　111 　年　　7 　　月　　12　　日
                            書記官  陳淑華